【裁判字號】    97,易,492
【裁判日期】    970702
【裁判案由】    電信法
【裁判全文】
臺灣屏東地方法院刑事判決               97年度易字第492號
公  訴  人  臺灣屏東地方法院檢察署檢察官
被      告  甲○○○
上列被告因電信法案件，經檢察官聲請簡易判決處刑（97年度偵
字第2637號），本院改依通常程序進行後，再依簡式審判程序審
理判決如下：
    主  文
甲○○○意圖為自己不法之利益，而竊佔他人之不動產，累犯，
處有期徒刑捌月，減為有期徒刑肆月，如易科罰金，以新臺幣玖
佰元折算壹日。扣案如附表所示之物均沒收。
    事  實  及  理  由
一、事實：甲○○○曾於民國91年間，因違反電信法案件，為本
    院以91年度易字第1416號判決判處有期徒刑5 月確定，並於
    94年1 月19日易科罰金執行完畢。惟其不知警惕，竟於96年
    間，再次違反電信法，為臺灣高雄地方法院以96年度簡字第
    6283號判決判處有期徒刑6 月，減為有期徒刑3 月確定，並
    於97年4 月22日易科罰金執行完畢。詎仍不知悔改，明知無
    線電頻率、電功率、發射方式等有關電波監理業務，均由交
    通部統籌管理，非經核准不得使用，且電台須經交通部核准
    始得設置，竟基於意圖為自己不法利益及違法使用無線電頻
    率之犯意，自95年2 月間某日起，竊佔何辛妹所有之屏東縣
    三地門鄉○地段246 號土地（位在北緯22度44分37.7秒、東
    經120 度39分11.8秒，由陳山岳管理），作為其設置接收機
    、功率放大器、激勵器、電源供應器及放大器等設備之地點
    ，再擅自使用調頻FM105.5MHz之無線電頻率發射電波，播送
    販賣商品之節目予不特定人收聽，致干擾合法電台（中廣電
    台）之電波頻率（調頻FM105.9MHz）。嗣於95年10月17日13
    時許，為內政部警政署電信警察隊第三中隊會同國家通訊傳
    播委員會南區監理處技術人員，在屏東縣三地門鄉前開土地
    上查獲，並扣得如附表所示之物。
二、證據：本件證據除引用檢察官聲請簡易判決處刑書之記載（
    如附件）外，並增加引用國家通信傳播委員會廣播電台電場
    強度干擾測試表（見警卷第25頁）、電信警察隊第三中隊搜
    索暨扣押筆錄及扣押物品目錄表（見警卷第28至31頁）、證
    人何辛妹在警詢時之陳述、證人陳山岳在警詢及偵查中之陳
    述、屏東縣三地門鄉○地段246 號土地之土地登記謄本影本
    1 分及被告甲○○○於本院審理中之自白為證據。
三、新舊法律適用之比較：
    (一)按刑法第320 條第2 項之竊佔罪，為即成犯，於其竊佔行
      為完成時犯罪即成立，以後之繼續竊佔乃狀態之繼續，而
      非行為之繼續（最高法院66年台上字第3118號判例參照）
      ，故被告於95年2 月間某日竊佔何辛妹所有之土地，設置
      接收機、功率放大器等無線電傳送設備時，即已完成竊佔
      犯罪。而因刑法係於其行為完成後之95年7 月1 日大幅修
      正施行，故應適用修正後刑法第2 條第1 項之規定為「從
      舊從輕」之比較。此部分所涉法律之變更部分，計有下列
      數項：
      1.刑法第320 條第2 項之法定刑：修正後之刑法施行法第
        1 條之1 規定：「中華民國94年1 月7 日刑法修正施行
        後，刑法分則編所定罰金之貨幣單位為新臺幣。94年1
        月7 日刑法修正時，刑法分則編未修正之條文定有罰金
        者，自94年1 月7 日刑法修正施行後，就其所定數額提
        高為30倍。但72年6 月26日至94年1 月7 日新增或修正
        之條文，就其所定數額提高為3 倍」。故自95年7 月1
        日起，刑法第320 條第2 項竊佔罪之法定刑已由原先「
        5 年以下有期徒刑、拘役或500 元以下罰金」修改為「
        5 年以下有期徒刑、拘役或新臺幣15,000元以下罰金」
        。因原規定之「罰金500 元」係以銀元計算，依罰金罰
        鍰提高標準條例第1 條及現行法規所定貨幣單位折算新
        臺幣條例第2 條規定計算結果，亦即「新臺幣15,000元
        」。故本罪之徒刑、拘役及罰金刑上限，修正前後並無
        變更。惟修正後刑法第33條第5 款規定：「罰金：新臺
        幣1,000 元以上，以百元計算之。」修正前之刑法同條
        款則規定：「罰金：1 元以上」（依罰金罰鍰提高標準
        條例第1 條規定應為銀元10元，即新臺幣30元）。故依
        修正後之規定，刑法第320 條第2 項之法定刑下限已經
        提高，新舊法比較結果，以修正前之舊法對被告較為有
        利。
      2.刑法第47條累犯之規定：修正後刑法第47條，已規定犯
        罪行為人之再犯係出於故意者，始有累犯加重之適用。
        被告再犯本件之罪，係出於故意，無論依修正前或修正
        後之刑法第47條規定（修正後係刑法第47條第1 項），
        均構成累犯, 對被告並未更有利，依修正後刑法第2 條
        第1 項前段規定，應適用行為時之刑法第47條規定論處
        。
      3.刑法第41條第1 項前段：刑法修正前，被告如犯最重本
        刑為5 年以下有期徒刑以下之刑之罪，而受6 個月以下
        有期徒刑或拘役之宣告者，依刑法第41條第1 項前段及
        罰金罰鍰提高標準條例第2 條規定，得以銀元300 元即
        新臺幣900 元折算1 日易科罰金。惟依修正後之同條項
        規定，則以新臺幣1,000 元、2,000 元或3,000 元折算
        1 日而易科罰金，兩相比較，自以修正前之舊法對被告
        較為有利。
      4.經綜合比較新舊刑法之規定後可知，修正後之刑法規定
        並未有利於被告，依修正後刑法第2 條第1 項前段規定
        ，仍應適用被告行為時之刑法規定處斷，合先敘明。
    (二)至於被告違法使用無線電頻率之行為，因其罪質中本含有
      反覆實施同一行為之特性，被告基於反覆實施之犯意，自
      95年2 月間某日起至95年10月17日為警查獲時為止，於密
      切接近之時間內，反覆、持續違法使用FM105.5MHz之無線
      電頻率發射電波，播送節目予不特定人收聽，依社會通念
      ，客觀上認為係一個反覆、延續性之行為，故其所為應論
      以集合犯，而為包括一罪，僅受一次之刑法評價。故刑法
      部分條文雖於95年7 月1 日修正施行，然被告未經核准擅
      自使用無線電頻率之行為，既持續實施至新法施行後之95
      年10月17日始被查獲，自應依行為終了時之新法論處，不
      生行為後法律變更而應比較新舊法之問題。
四、按無線電頻率、電功率、發射方式等有關電波監理業務，由
    交通部統籌管理，非經交通部核准，不得使用或變更，電信
    法第48條第1 項定有明文。被告甲○○○於首開時、地，竊
    佔他人土地，並違反上開規定，在該土地上架設無線電波發
    射設備，未經核准擅自使用無線電頻率，對不特定人播送節
    目，因而致干擾無線電波之合法使用，核其所為，係犯修正
    前刑法第320 條第2 項之竊佔罪及電信法第58條第3 項之罪
    。原聲請意旨雖認被告所為係犯電信法第58條第2 項之罪，
    惟被告之行為已經干擾無線電波之合法使用，有如前述，公
    訴人在不變更基本事實之情形下，於本院審理中更正其所引
    用之起訴法條為電信法第58條第3 項，與本院最後審理之結
    果相同，本院遂毋庸再行變更起訴法條，附此敘明。又被告
    違法使用無線電頻率之行為，其罪質中本含有反覆實施同一
    行為之特性，被告基於反覆實施之犯意，自95年2 月間某日
    起至95年10月17日為警查獲時為止，於密切接近之時間內，
    反覆、持續違法使用FM105.5MHz之無線電頻率發射電波，播
    送節目予不特定人收聽，依社會通念，應認為係一個反覆、
    延續性之行為，故應論以集合犯，而為包括一罪，僅受一次
    之刑法評價，有如前述。又被告以一行為同時觸犯上開兩罪
    ，為想像競合，應從一重之竊佔罪處斷。此外，被告前有如
    事實欄所示之科刑及執行情形，有臺灣高等法院被告前案紀
    錄表附卷足憑，其於刑之執行完畢後5 年內，故意再犯本件
    有期徒刑之罪，為累犯，應依法加重其刑。公訴人雖僅就被
    告違反電信法之犯行聲請簡易判決處刑，然檢察官就犯罪事
    實一部起訴者，其效力及於全部，本案被告於同一時、地，
    竊佔他人土地之事實，雖未起訴，然與前揭起訴部分有想像
    競合之關係，已如前述，本院自應就屬於裁判上一罪之該部
    犯罪事實一併加以裁判。爰審酌被告之智識程度，曾有2 次
    違反電信法之犯罪前科（卷附臺灣高等法院被告前案紀錄表
    參照），竟不知悔改，為圖一己私利，竊佔他人土地，並未
    經許可擅自使用無線電波，干擾合法電台之無線頻率，損害
    公共利益，守法觀念薄弱，然事後坦承犯行，態度尚稱良好
    等一切情狀，量處如主文所示之刑，並依中華民國96年罪犯
    減刑條例之規定減刑後，諭知易科罰金之折算標準，以資懲
    儆。扣案如附表所示之接收機、功率放大器、激勵器、放大
    器各1 台及電源供應器1 組，均應依電信法第60條之規定宣
    告沒收。
據上論斷，依刑事訴訟法第452 條、第284 條之1 、第273 條之
1 第1 項、第310 條之2 ，電信法第58條第3 項、第60條，刑法
第11條、第2 條第1 項前段、第320 條第2 項（修正前）、第55
條（修正前）、第47條第1 項（修正前）、第41條第1 項前段（
修正前），中華民國96年罪犯減刑條例第2 條第1 項第3 款、第
7 條，修正前罰金罰鍰提高標準條例第1 條前段、第2 條，判決
如主文。
中    華    民    國    97    年    7     月     2    日
                  刑事第四庭    法  官  王以齊
以上正本證明與原本無異。
如不服本判決，得於判決書送達之翌日起十日內，以書狀敘述理
由，向本庭提出上訴。
中    華    民    國    97    年    7     月     2    日
                                書記官  蔡進吉
附表：
┌──┬───────┬──┬───────────┐
│編號│ 物 品 名 稱  │數量│     備       註      │
├──┼───────┼──┼───────────┤
│ 1  │接收機        │1 台│廠牌：無              │
│    │              │    │型號：無              │
│    │              │    │序號：無              │
├──┼───────┼──┼───────────┤
│ 2  │放大器        │1 台│廠牌：ELENDS          │
│    │              │    │型號：SF150           │
│    │              │    │序號：無              │
├──┼───────┼──┼───────────┤
│ 3  │激勵器        │1 台│廠牌：YANDA           │
│    │              │    │型號：FM-30W          │
│    │              │    │序號：A0106           │
├──┼───────┼──┼───────────┤
│ 4  │電源供應器    │1 組│廠牌：ALLEN、TELECOM  │
│    │              │（4 │型號：無              │
│    │              │台）│序號：無              │
├──┼───────┼──┼───────────┤
│ 5  │功率放大器    │1 台│廠牌：無              │
│    │              │    │型號：無              │
│    │              │    │序號：無              │
└──┴───────┴──┴───────────┘
附錄本判決論罪科刑法條：
電信法第48條第1 項
無線電頻率、電功率、發射方式及電臺識別呼號等有關電波監理
業務，由交通部統籌管理，非經交通部核准，不得使用或變更；
無線電頻率之規劃分配、申請方式、指配原則、核准之廢止、使
用管理、干擾處理及干擾認定標準等電波監理業務之辦法，由交
通部定之。
電信法第58條第2 項、第3 項
違反第48條第1 項規定，未經核准擅自使用或變更無線電頻率者
，處拘役或科或併科新臺幣20萬元以下罰金。
犯前項之罪，因而致干擾無線電波之合法使用者，處2 年以下有
期徒刑、拘役或科或併科新臺幣60萬元以下罰金。
刑法第320條
意圖為自己或第三人不法之所有，而竊取他人之動產者，為竊盜
罪，處5 年以下有期徒刑、拘役或5 百元以下罰金。
意圖為自己或第三人不法之利益，而竊佔他人之不動產者，依前
項之規定處斷。
前二項之未遂犯罰之。


司法院資訊處製作；財團法人民間司法改革基金會備份。
